臺灣臺中地方法院民事判決
111年度訴字第2302號
原      告  臺灣臺中地方檢察署

法定代理人  郭永發  
訴訟代理人  王瓊華  
被      告  吳坪鋼  

            張哲誠  

            楊智凱  

            劉維宣  
            陳維均  
            張洋譯  
上列當事人間請求償還犯罪被害補償金事件，本院於111年10月2
8日言詞辯論終結，判決如下：
    主    文
被告應連帶給付原告新臺幣壹佰參拾壹萬柒仟肆佰捌拾元，及被
告乙○○自民國一百一十一年八月三十日起；被告丁○○自同年八月
二十九日起；被告己○○自同年八月三十日起；被告甲○○自同年八
月十八日起；被告戊○○自同年八月十八日起；被告丙○○自同年八
月二十九日起，均至清償日止，按年息百分之五計算之利息。
訴訟費用新臺幣壹萬肆仟零陸拾捌元由被告連帶負擔。
    事實及理由
壹、程序部分
    被告乙○○、甲○○、戊○○未於言詞辯論期日到場，核無民事訴
    訟法第386條各款所列情形，爰依原告之聲請，由其一造辯
    論而為判決。
貳、實體部分
一、原告主張：被告乙○○（以下逕稱乙○○）與訴外人王信雄前有
    嫌隙，乙○○於民國109年3月7日2時37分許前不久撥打電話予
    王信雄發生口角爭執，得知王信雄正在址設臺中市○○區○○○
    道0段000號金錢豹酒店(下稱金錢豹酒店）包廂内與友人飲
    酒，遂邀集被告丁○○、己○○、甲○○、戊○○、丙○○（以下逕稱
    丁○○、己○○、甲○○、戊○○、丙○○）及其他真實姓名年籍均不
    詳之3人等成年人，共赴金錢豹酒店尋找王信雄所在包廂挑
    釁，王信雄及當時亦在包廂内之訴外人蕭子維及被害人張書
    豪見乙○○等人來意不善且人多勢眾，王信雄、張書豪旋均站
    起與其等發生口角爭執，張書豪並經丁○○、戊○○拉扯衣物、
    壓住而令其坐下，蕭子維見狀即取出所攜帶防身用辣椒水喷
    向乙○○等人，被告6人及上開不詳3人乃陸續向後退避至上開
    包廂門口附近或包廂外走廊，並在上開包廂門口附近或包廂
    外走廊合力徒手毆打、踹踢或持原放置在金錢豹酒店内之畚
    斗、托盤、垃圾桶等器物毆擊向前與其等發生扭打之王信雄
    、蕭子維，又多次持原放置在金錢豹酒店内之酒杯、托盤、
    垃圾桶等器物朝當時位在上開包廂内座位區域之人砸擊，其
    中某次丟入之酒杯並擊中張書豪之右眼，致張書豪受有右眼
    眼球破裂併鞏膜及結膜撕裂傷、右眼鈍傷、右眼眼瞼瘀血併
    撕裂傷等傷害，經治療後，仍經診斷為右眼完全損害、無光
    覺之重傷，經本院以109年度訴字第2709號刑事判決被告6人
    均犯共同傷害致人重傷罪，張書豪前向原告申請因重傷害之
    犯罪被害補償金，經原告犯罪被害人補償審議委員會以110
    年度補審字第45號決定補償其新臺幣（下同）1,317,480元
    確定。基此，爰依犯罪被害人保護法第12條第1項、第2項前
    段及民法第185條規定提起本訴等語。並聲明：被告應連帶
    給付原告1,317,480元及自起訴狀繕本送達翌日起至清償日
    止，按週年利率百分之5計算之利息。
二、被告部分：
(一)丁○○、己○○、丙○○於言詞辯論期日表示同意原告之請求。
(二)乙○○、甲○○、戊○○未於言詞辯論期日到場，亦未提出書狀作
    何聲明或陳述。
三、得心證之理由：
(一)按民事訴訟法第384條所謂為訴訟標的之認諾，乃指被告對
    于原告依訴之聲明所為關于某法律關係之請求，向法院為承
    認者而言，其承認須於言詞辯論時為之，始生訴訟法上認諾
    之效力（最高法院44年度台上字第843號判決意旨參照）。
    次按訴訟標的對於共同訴訟之各人，必須合一確定者，共同
    訴訟人中一人之行為有利益於共同訴訟人者，其效力及於全
    體，不利益者，對於全體不生效力，民事訴訟法第56條第1
    款定有明文。所謂「合一確定」乃指共同訴訟人之各人為一
    體，與他造間存有一個訴訟，或因共同訴訟之各人所受判決
    之效力及於他人之結果，法院就該訴訟標的所為之判決，對
    於該數人法律上不許有歧異者而言。民法第275條規定連帶
    債務人中之一人受確定判決，而其判決非基於該債務人之個
    人關係者，為他債務人之利益亦生效力，故債權人以各連帶
    債務人為共同被告提起給付之訴，被告一人提出非基於其個
    人關係之抗辯有理由者，對於被告各人即屬必須合一確定，
    自應適用民事訴訟法第56條第1項之規定，又所稱有利益於
    共同訴訟人或不利益於共同訴訟人，係指於行為當時就形式
    上觀之，有利或不利於共同訴訟人而言（最高法院111年度
    台抗字第140號裁定意旨參照）。查丁○○、己○○、丙○○於111
    年10月28日言詞辯論期日當庭以言詞表示同意原告之請求等
    語(參見本院卷第84頁)，係屬對原告主張訴訟標的法律關係
    之請求，向法院為承認之表示，應發生認諾之效力。惟本件
    關於被告6人是否共同涉有侵害被害人張書豪之身體、健康
    權，及彼此間是否應付連帶責任，在實體法上仍具有不可分
    性，有合一確定之必要，而應為一致之判決，依前揭說明，
    丁○○、己○○、丙○○對於該項聲明及其法律關係，雖向本院為
    認諾之意思表示，然此項意思表示對於全體被告產生不利益
    之結果，對於全體被告自不生效力，合先敘明。
(二)第按當事人對於他造主張之事實，於言詞辯論時不爭執者，
    視同自認；當事人對於他造主張之事實，已於相當時期受合
    法之通知，而於言詞辯論期日不到場，亦未提出準備書狀爭
    執者，準用第1項之規定，民事訴訟法第280條第1項、第3項
    分別定有明文。經查，原告主張被告6人與王信雄、蕭子維
    及張書豪於上揭時地發生衝突、鬥毆，被告6人並丟擲酒杯
    、托盤、垃圾桶等器物，其中某次丟擲之酒杯擊中張書豪之
    右眼，致張書豪受有右眼眼球破裂併鞏膜及結膜撕裂傷、右
    眼鈍傷、右眼眼瞼瘀血併撕裂傷等傷害，經治療後，仍經診
    斷為右眼完全損害、無光覺之重傷，本院以109年度訴字第2
    709號刑事判決被告6人均犯共同傷害致人重傷罪，嗣張書豪
    向原告申請因重傷害之犯罪被害補償金，經原告犯罪被害人
    補償審議委員會以110年度補審字第45號決定補償張書豪1,3
    17,480元確定等情，業據提出起訴書、本院109年度訴字第2
    709號刑事判決、犯罪被害人補償審議委員會110年度補審字
    第45號決定書、支出憑證黏存單暨收據等件為證（見本院卷
    第15至43頁），並經本院依職權調閱前揭刑事案卷查核無誤
    ，亦為丁○○、己○○、丙○○到庭所不爭執，乙○○、甲○○、戊○○
    經合法通知，未於言詞辯論期日到庭爭執，亦未提出書狀以
    供本院斟酌，依上開規定視同自認，應堪信原告之主張為真
    實。
(三)再按因犯罪行為被害而死亡者之遺屬、受重傷者及性侵害犯
    罪行為被害人，得申請犯罪被害補償金；前項犯罪被害補償
    金，由地方法院或其分院檢察署支付；國家於支付犯罪被害
    補償金後，於補償金額範圍內，對犯罪行為人或依法應負賠
    償責任之人有求償權；前項求償權，由支付補償金之地方法
    院或其分院檢察署行使，犯罪被害人保護法第4條第1項、第
    2項前段、第12條第1項、第2項前段分別定有明文。復按因
    故意或過失，不法侵害他人之權利者，負損害賠償責任；數
    人共同不法侵害他人之權利者，連帶負損害賠償責任。不能
    知其中孰為加害人者亦同；不法侵害他人之身體或健康者，
    對於被害人因此喪失或減少勞動能力或增加生活上之需要時
    ，應負損害賠償責任；不法侵害他人之身體、健康、名譽、
    自由、信用、隱私、貞操，或不法侵害其他人格法益而情節
    重大者，被害人雖非財產上之損害，亦得請求賠償相當之金
    額，民法第184條第1項前段、第185條第1項、第193條第1項
    、第195條第1項前段亦有明文。經查，被告6人於上開時、
    地對張書豪所為重傷害行為，業經認定如前，是被告6人應
    依民法第184條第1項前段、第185條第1項規定，連帶負損害
    賠償責任。又張書豪向原告申請犯罪被害補償金後，由原告
    所設犯罪被害人補償委員會以110年度補審字第45號決定書
    決定張書豪補償1,317,480元，並經原告支付完畢，依上開
    規定，原告於支付犯罪被害補償金之際，即依法取得張書豪
    對被告6人之求償權，是原告請求被告連帶給付1,317,480元
    ，洵屬有據。
(四)末按給付無確定期限者，債務人於債權人得請求給付時，經
    其催告而未為給付，自受催告時起，負遲延責任。其經債權
    人起訴而送達訴狀，或依督促程序送達支付命令，或為其他
    相類之行為者，與催告有同一之效力。民法第229條第2項定
    有明文。又遲延之債務，以支付金錢為標的者，債權人得請
    求依法定利率計算之遲延利息。但約定利息較高者，仍從其
    約定利率。應付利息之債務，其利率未經約定，亦無法律可
    據者，週年利率為百分之5。民法第233條第1項、第203條亦
    有明文。原告對被告之本件債權，核屬無確定期限之給付，
    既經原告提起本訴，且起訴狀繕本已分別於111年8月19日寄
    存送達乙○○、己○○，經10日即於111年8月29日發生效力；於
    111年8月18日寄存送達丁○○、丙○○，經10日即於111年8月28
    日發生效力；於111年8月17日送達甲○○、戊○○（見本院卷第
    65至75頁），被告迄未給付，自應負遲延責任。是原告請求
    乙○○、己○○自111年8月30日起，丁○○、丙○○自111年8月29日
    起，請求甲○○、戊○○自111年8月18日起，均至清償日止，按
    年息百分之5計算之法定遲延利息，自屬有據。　　　　
四、綜上所述，原告依據犯罪被害人保護法第12條第1項規定請
    求被告連帶給付1,317,480元，及乙○○自111年8月30日起，
    丁○○自111年8月29日起，己○○自111年8月30日起，甲○○自11
    1年8月18日起，戊○○自111年8月18日起，丙○○自111年8月29
    日起，均至清償日止，各按年息百分之5計算之利息，為有
    理由，應予准許。
五、本件事證已臻明確，兩造其餘攻擊防禦方法及所提證據經審
    酌後，於判決結果不生影響，爰不另一一論駁，附此敘明。
六、訴訟費用負擔之依據：民事訴訟法第78條、第85條第2項。
中　　華　　民　　國　　111 　年　　11　　月　　18　　日
                  民事第六庭    法  官  楊雅婷
正本係照原本作成。
如對本判決上訴，須於判決送達後20日內向本院提出上訴狀。如
委任律師提起上訴者，應一併繳納上訴審裁判費。
中　　華　　民　　國　　111 　年　　11　　月　　18　　日
                                書記官  謝其任